【裁判字號】    92,上訴,661
【裁判日期】    920417
【裁判案由】    妨害兵役
【裁判全文】
臺灣高等法院刑事判決                            九十二年度上訴字第六六一號
    上  訴  人
    即  被  告  甲○○
右上訴人因妨害兵役案件，不服臺灣板橋地方法院九十一年度訴字第七二八號，中華
民國九十二年一月三日第一審判決（起訴案號：臺灣板橋地方法院檢察署九十一年度
偵字第一九四號），提起上訴，本院判決如左：
    主  文
原判決撤銷。
甲○○意圖避免臨時召集，而應受召集，無故逾入營期限二日，累犯，處有期徒刑陸
月，如易科罰金，以參佰元折算壹日。
    事  實
一、甲○○於民國 (下同)八十六年間因妨害兵役治罪條例案件，經台灣板橋地方法
    院判處有期徒刑六月確定；復於同年間因恐嚇取財案件，經法院判處有期徒刑一
    年六月確定，經定其應執行刑為有期徒刑一年十月，而於八十九年一月六日縮刑
    假釋期滿執行完畢，仍不知謹慎。其係陸軍臨時召集回役之應召員，於九十年七
    月十三日經其父鄭德聖轉交收受臺北縣團管區司令部所發之臨時召集令，指定應
    於九十年七月十六日八時許，前往中壢龍岡龍岩營區陸軍六軍團部隊報到辦理回
    役，竟意圖避免臨時召集，而無故遲逾上開入營期限二日。
二、案經臺北縣團管區司令部移送臺灣板橋地方法院檢察署檢察官偵查起訴。
    理  由
一、右揭事實，業據被告甲○○坦承不諱，核與證人即被告之父鄭德聖於警訊及原審
    證稱：雖不知被告在外之實際住居所及聯絡方法，但被告曾於九十年七月十三日
    打電話回家有告知有召集令，並將召集令持至四維路與富國路口轉交被告收受等
    語相符，並有臺北縣團管區司令部八十九年十月二十二日臨時召集妨害兵役案件
    移送報告書、臨時召集令受領回執、新莊警察分局後備軍人行方不明遷出未報年
    籍表及被告之
    明確，被告之犯行應堪認定。
二、核被告所為，係犯修正後妨害兵役治罪條例第五條第五款之意圖避免臨時召集，
    而應受召集，無故逾入營期限二日罪。查妨害兵役治罪條例已於中華民國九十一
    年六月二十六日經總統華總一義字第０九一００一二八０七０號令修正公布施行
    ，原修正前妨害兵役治罪條例第六條：『意圖避免動員召集或臨時召集，而有左
    列行為之一者，處六月以上、五年以下有期徒刑：一、捏造免役、除役、轉役、
    緩召、逐次召集或儘後召集原因者。二、故意毀傷身體者。三、緩召、逐次召集
    或儘後召集原因消滅後，無故逾三十日，未自動申報者。四、無故拒絕接受召集
    令者。五、應受召集，無故逾入營期限二日者。六、使人頂替本人應召者』，修
    正為同法第五條：『意圖避免動員召集或臨時召集，而有下列行為之一者，處五
    年以下有期徒刑：一、捏造免役、除役、轉役、緩召、逐次召集或儘後召集原因
    者。二、毀傷身體者。三、緩召、逐次召集或儘後召集原因消滅後，無故逾三十
    日未自動申報者。四、拒絕接受召集令者。五、應受召集，無故逾入營期限二日
    者。六、使人頂替本人應召者』，關於意圖避免臨時召集而應受召集，無故逾入
    營期限二日罪由修正前妨害兵役治罪條例第六條第五款，移至修正後第五條第五
    款，且刑度由原來六月以上、五年以下之有期徒刑，修改為五年以下有期徒刑，
    茲比較新舊法後，以修正後之新法對於被告較有利，依刑法第二條第一項前段規
    定，應適用修正後妨害兵役治罪條例第五條處斷。又被告曾有事實欄所載之前科
    並受前述有期徒刑之執行完畢，有臺灣板橋地方法院檢察署刑案資料查註紀錄表
    及臺灣高等法院檢察署刑案紀錄簡覆表各一份在卷可憑，其於五年以內再犯本件
    有期徒刑以上之罪，為累犯，應依法加重其刑。原審予以被告論罪科刑，固非無
    見，惟查，妨害兵役治罪條例業已修正，已如前述，原審未為新舊法比較而為法
    律之適用，於法即有違誤。被告上訴意旨以原審量刑過重，對原審適法範圍裁量
    權而為爭執，雖不足採，惟原判決既有可議，應由本院將原判決撤銷改判。爰審
    酌被告有上開構成累犯之前科，仍不知謹慎，再有本件之犯行，其犯罪之動機、
    目的、手段、智識程度、生活狀況、所生之危害及犯罪後坦承犯行之態度等一切
    情狀，量處如主文第二項所示之刑，並諭知易科罰金之折算標準。
據上論斷，應依刑事訴訟法第三百六十九條第一項前段、第三百六十四條、第二百九
十九條第一項前段，刑法第二條第一項前段、修正後妨害兵役治罪條例第五條第五款
、刑法第十一條前段、第四十七條，第四十一條第一項、罰金罰鍰提高標準條例第二
條，判決如主文。
本案經檢察官王安明到庭執行職務
中      華      民      國    九十二    年      四      月     十七     日
                        臺灣高等法院刑事第七庭
                            審判長法  官  吳  啟  民
                                  法  官  林  瑞  斌
                                  法  官  蘇  隆  惠
右正本證明與原本無異。
如不服本判決，應於收受送達後十日內向本院提出上訴書狀，其未敘述上訴之理由者
並得於提起上訴後十日內向本院補提理由書（均須按他造當事人之人數附繕本）。
                                  書記官  周  素  秋
中      華      民      國    九十二    年      四      月    十七      日
附錄：本案論罪科刑法條全文
妨害兵役治罪條例第五條
意圖避免動員召集或臨時召集，而有左列行為之一者，處五年以下有期徒刑：
一、捏造免役、除役、轉役、緩召、逐次召集或儘後召集原因者。
二、故意毀傷身體者。
三、緩召、逐次召集或儘後召集原因消滅後，無故逾三十日，未自動申報者。
四、無故拒絕接受召集令者。
五、應受召集，無故逾入營期限二日者。
六、使人頂替本人應召者。


司法院資訊處製作；財團法人民間司法改革基金會備份。
